---
title: "Анализ на регистрираните COVID-19 случаи"
author: "Кеворкян К., Райчева Р.Костадинов К."
date: "24/03/2022"
output:
  word_document: default
  html_document: default
---

```{r setup, include=FALSE}
knitr::opts_chunk$set(echo = TRUE)
```


```{r pakeges, include=FALSE}
library(tidyverse)
library(easystats)
library(tayloRswift)
library(readr)
library(officer)
library(janitor)
library(flextable)
library(apyramid)
library(rstatix)
library(gtsummary)
library(hrbrthemes)
Sys.setlocale(locale = "Bulgarian")
```



```{r include=FALSE}
cov = read_csv("C:\\\\Users\\PC\\Desktop\\covid_full.csv", 
    col_types = cols(exam_date = col_date(format = "%d.%m.%Y"), 
         lastvac_date = col_date(format = "%d.%m.%Y"), 
         start_hospis = col_date(format = "%d.%m.%Y"), 
         end_hospis = col_date(format = "%d.%m.%Y")))
cov = as_tibble(cov)
```

```{r  include=FALSE}
cov = cov %>% 
  mutate(status = if_else(is.na(outcome_covid), "R", "D")) %>% 
  mutate(hospital_treat = ifelse(is.na(start_hospis), "Home", "Hospital")) %>% 
  mutate(wave = case_when(exam_date <='2021-07-07'~ "alpha",
                          exam_date > '2021-07-07' & exam_date <= '2022-01-26' ~ "delta",
                          exam_date > '2022-01-26'~ "omicron")) %>% 
  mutate(time_test_hospital = case_when(hospital_treat == "Hospital" ~difftime(start_hospis, exam_date, units = "days"),
                                       
                                   hospital_treat == "Home" ~ 0)) %>%
  mutate(time_in_hospital = case_when(hospital_treat == "Hospital" ~difftime(end_hospis, start_hospis, units = "days"),
                                       
                                   hospital_treat == "Home" ~ 0)) %>%
  mutate(time_test_hospital = as.numeric(time_test_hospital)) %>% 
  mutate(time_in_hospital = as.numeric(time_in_hospital)) %>% 
  mutate(vax_status = if_else(is.na(vaccine_name), "No_vax", "Vax")) %>% 
  mutate(vac_status = case_when(vax_status == "Vax" & lastvac_date < exam_date ~ "Vax",
                                TRUE ~ "No_vax")) %>% 
  dplyr::select(-vax_status) %>% 
  mutate(time_after_vax = case_when(vac_status == "Vax" ~ difftime(exam_date,lastvac_date, units = "days"),
                                       
                                   vac_status == "No_vax"  ~ 0)) %>% 
  mutate(time_after_vax = as.numeric(time_after_vax)) %>% 
  mutate(month = format(exam_date, "%m"), year = format(exam_date, "%Y")) 
```


```{r include=FALSE}
cov["age_group"] = cut(cov$age, c(0, 14, 24,34, 44, 54, 64, 74, 84, 94, Inf), 
                       c("0-14","15-24","25-34","35-44","45-54","55-64",
                         "65-74","75-84","85-94","> 95"), include.lowest=TRUE)

```

```{r  include=FALSE}
rhi = read_csv("C:\\\\Users\\PC\\Desktop\\rhi_m.csv",
    col_types = cols(date = col_date(format = "%d/%m/%Y")))
rhi = rhi %>% 
  as_tibble() %>% 
  mutate(month = format(date, "%m"), year = format(date, "%Y")) %>% 
  rename( province = region )
```

```{r  include=FALSE}
rhi_due = read_csv("C:\\\\Users\\PC\\Desktop\\rhi_y.csv",
   col_types = cols(year = col_character()))
```

```{r  include=FALSE}
population = read_csv("C:\\\\Users\\PC\\Desktop\\population.csv")
population = population %>% 
  rename("2022" = "av_p") %>% 
  pivot_longer(cols = 3:5, names_to = "year", values_to = "population") %>% 
  rename(province = region)
```

```{r  include=FALSE}
cov_pivot = cov %>% 
  group_by(province, month, year) %>% 
  summarise(n = n())
```

```{r  include=FALSE}
jt = cov_pivot %>% 
  left_join(population) %>% 
  left_join(rhi_due)
```

```{r  include=FALSE}
cov  = cov %>% 
  left_join(jt)
```

```{r  include=FALSE}
doses_dates <- read_csv("C:/Users/PC/Desktop/doses_dates.csv", 
     col_types = cols(date = col_datetime(format = "%d/%m/%Y %H:%M"), 
         ...3 = col_skip()))
doses_dates = doses_dates %>% 
  mutate(month = format(date, "%m"), year = format(date, "%Y")) %>% 
  rename(province = region) %>% 
  select(-date)
```

```{r  include=FALSE}
doses_types <- read.csv("C:/Users/PC/Desktop/doses_types.csv", encoding="UTF-8", stringsAsFactors=TRUE)
doses_types = as_tibble(doses_types)
```


```{r  include=FALSE}
cov_j = cov %>% 
  group_by(province, month, year, status) %>% 
  summarise(n= n()) %>% 
  pivot_wider(names_from = status, values_from = n) %>% 
  mutate_if(is.integer, ~replace(., is.na(.), 0)) %>% 
  mutate(case_fatality = (D / (D+R)*100)) %>% 
  left_join(doses_dates) %>% 
  select(-c(R, D)) %>% 
  mutate(doses = if_else(is.na(doses), 0, doses)) %>% 
  left_join(population) %>% 
  select(-region_id) %>% 
  mutate(doses_per_capita = (doses/population)*100) %>% 
  select(-c(population, doses)) %>% 
  select(case_fatality, doses_per_capita)
```



# Общо поставени васкини (брой и вид поставени ваксини; във времето по 
вид ваксина; по области, по места на поставяне на ваксината/пунтове за поставяне)

```{r  include=FALSE}
doses_shots <- read.csv("C:/Users/PC/Desktop/doses_shots.csv", encoding="UTF-8", stringsAsFactors=TRUE)
doses_shots = as_tibble(doses_shots) %>% 
  select(-X) %>% 
  pivot_longer(col = 2:12, names_to = "type", values_to = "n") %>% 
  mutate(type= as_factor(type))


```

В предоставената информация по отношение на ваксинациите се установява 
общ брой поставени ваксини от: 4331511. При разглеждане на процентното разпределение
по време на поставяне на дозите се очертават 2 своеобразни "пика" във ваксинацията. 
Първия през месец април на 2021г (през който са поставени над 12% от всички дози)
Вторият пик на ваксинацията е през месеците октомври - декември на същата година. 
С началото на 2022 г. се наблюдава и сериозен спад във имунизационната кампания, 
като средно за страната в този период са поставени едва под 2% от всички дози. 

```{r echo=FALSE}
  doses_dates = doses_dates %>% 
  mutate(day = "01")
doses_dates$date<-as.Date(with(doses_dates,paste(year,month,day,sep="-")),
                          "%Y-%m-%d")
doses_dates$date <- lubridate::ymd(doses_dates$date)

  figure_1 = doses_dates %>% 
  group_by(province) %>% 
  select(-c(month, year,day)) %>% 
  mutate(freq = round(doses / sum(doses), 3)) %>% 
  group_by(date) %>% 
  summarise(freq = mean(freq)) %>% 
  ggplot( aes(x=date, y=freq, fill = date)) +
  geom_col() +
  theme_minimal()+
  theme(text = element_text(size = 16)) +
  theme(legend.position = "none")+
  scale_y_continuous(labels = scales::percent) +
  scale_x_date(date_labels = "%B",date_breaks  ="1 month")+
  theme(axis.text.x = element_text(angle=45, hjust = 1))+
  labs(title = "Процент на поставени ваксини по месеци",
       y = "% от всички дози", x= "")
  
  figure_1
```

Не се наблюдават съществени различия по отношение на процентното съотношение на
поставените дози по месеци. 

```{r echo=FALSE}
  table_1 = doses_dates %>% 
  group_by(province) %>% 
  mutate(freq_proc = round((doses / sum(doses)*100), 3)) %>% 
  select(-c(day, date, doses))%>% 
  pivot_wider(names_from =c(month, year), values_from = 	
freq_proc) %>% 
  flextable()
table_1
```

# По отношение на местата на поставяне:

Най-висок процент от поставените ваксини са поставени в лечебни заведения за
Първична извънболнична медицинска помощ (37%), следвани от лечебни заведения за
болнична медицинска помощ с поставени близо 33% от всички дози. В категория други
(null) - в т.ч специално разкрити пунктове са поставени 13,2 % от всички дози. 

```{r echo=FALSE}
table_2 =
  doses_types %>% 
  group_by(type) %>% 
  summarise(doses= sum(doses)) %>% 
  mutate(freq_proc = round((doses / sum(doses)*100), 3)) %>% 
  flextable()
table_2
```


# По отношение на разделението по области

В област София - столица са реализирани 
26.2 % от всички дози за страната в разглеждания период. Дори при разглеждането
на ваксинационото покритие като реализирани дози на 100 души население (което е
методологично неправилно) в София (столица) отново се наблюдава най-високо съотношение
със средно 86.19545 дози на 100 жители. 


```{r echo=FALSE}
population_tb3 = population %>% 
  filter(year == "2022") %>% 
  select(-c(year, region_id)) %>% 
  rename(region = province)
table_3 =
  doses_types %>% 
  group_by(region) %>% 
  summarise(doses= sum(doses)) %>% 
  mutate(freq_proc = round((doses / sum(doses)*100), 3)) %>% 
  left_join(population_tb3) %>% 
  mutate(vac_rate_per_100 = (doses/population)*100)%>% 
  select(-c(population, doses)) %>% 
  flextable()
table_3
```

# Има ли зависмост между областите с висока смъртност/леталите и имунизационния обхват?

Наблюдава се умерена, отрицателна статистически значима корелация между броя на поставените дози на 100/население и леталитета от ковид-19 (r = -0.52, p<0.05). 

```{r  echo=FALSE}
cov_j = 
  cov_j %>% 
  group_by(province) %>% 
  summarise(case_fatality = mean(case_fatality),
            doses_per_capita = mean(doses_per_capita)) %>% 
  ungroup() %>% 
  select(case_fatality, doses_per_capita) %>% 
  correlation() %>% 
  as_tibble() %>% 
  flextable()
cov_j
```


# Разпределение на ваксинираните –с еднодозова, двудозова схема и с бустер: 

В най-висок относителен дял са използвани дози при ваксини с двудозов режим на приложение, над 3 милиона от всички поставени дози са именно с такъв тип ваксини (72,97 %). Около 500 хил. от поставените дози са с еднодозов режим (11,58%). Над 669 хил. от дозите (15,5%) са приложени като бустер. 

```{r echo=FALSE}
doses_shots = doses_shots %>% 
  mutate(regime = case_when(type == "Janssen_first" ~ "one_dose",
                            type == "Janssen_booster_sec" | type == "Janssen_booster_third" | type == "Moderna_booster" | type == "Comirnaty_booster" ~ "booster", 
                            TRUE ~ "two_dose")) %>% 
  mutate(regime = as_factor(regime))

table_4 = doses_shots %>% 
  group_by(regime) %>% 
  summarise(doses = sum(n)) %>% 
  mutate(freq = doses/ sum(doses)) %>% 
  flextable()
table_4
```

## разпределение на ваксинираните със завършена схема  (във времето, разпределение по области, по вид ваксина, възрастова структура)

2 085 792 са поставените дози със завършена схема на ваксинация (48.15%), 669022 дози са поставени като бустер (15,4%). 36.45% от дозите са поставени като непълен курс на ваксинация (една доза при двудозов режим на прием)

С предоставените данни няма как да се определи разпределението по принзак "завършена ваксинация" във времето и по възрастова група. 

От използваните дози в най-голяма степен са от ваксинационият препарат Comirnaty, като той представлява над  2 мил и 850 хил. от всички поставени дози (65,8%). Всички останали препарати са представени сравнително в еднаква степен с относителен дял около 11%

```{r echo=FALSE}
doses_shots = doses_shots %>% 
  mutate(vac_type = case_when(type == "Janssen_first" | type == "Janssen_booster_third"| type == "Janssen_booster_sec" ~ "Janssen",
                              
                              type == "Moderna_sec" | type == "Moderna_booster" | type == "Moderna_first"~ "Moderna",
                              type == "AZ_sec"  | type == "AZ_first"  ~ "AZ",
                              TRUE ~ "Comirnaty"))

table_5 = doses_shots %>% 
  group_by(vac_type) %>% 
  summarise(doses = sum(n)) %>% 
  mutate(freq = doses/ sum(doses)) %>% 
  flextable()
table_5
```

По отношение на двуфакторното разделение по типа на ваксина и област не се наблюдават съществени различия от разпределението на дозите средно за страната. Дозите от ваксината на AZ са в най-висока степен утилизирани в област Смолян - 15,9% от всички изпозлвани дози в областта, а в най-малка степен в област Варна - 7,3 % от всички поставени дози. 
За ваксината на Pfizer - Comirnaty - в най-голяма степен е разпределена в област Търговище (82%), а най-слабо в София (столица) 55,5 %. Област Варна се характерезира и с отчетливо разпределение на ваксинационите  дози на ваксината Janssen (17,2%) същата е най-слабо представена в Търговище (3,8%). Moderna e представена отчетливо в област София (столица) - 17,2 % от всички дози в областта и най-слабо в Търговище 4,5 %

```{r echo=FALSE}
table_6 = doses_shots %>% 
  group_by(province,vac_type) %>% 
  summarise(doses = sum(n)) %>% 
  mutate(freq_proc = (doses/ sum(doses))*100) %>% 
  select(-doses) %>% 
  pivot_wider(names_from = "vac_type", values_from = freq_proc) %>% 
  flextable()
table_6
```

-разпредление на ваксинираните с бустер (във времето, разпределение по области, по вид ваксина, възрастова структура)

Дози поставени като бустер са най-високо представени в област Ловеч - 17,3 % от всички поставени дози в областта представляват бустер дози. Най-ниско ниво на бустер имунизация се установява в област Кърджали, където 12% от всички изпозлвани дози представлявят бустер имунизация. 

```{r echo=FALSE}
table_7 = doses_shots %>% 
  group_by(province,regime) %>% 
  summarise(doses = sum(n)) %>% 
  mutate(freq = doses/ sum(doses)) %>% 
  filter(regime == "booster") %>% 
  select(- regime) %>% 
  rename(boosters = doses) %>% 
  flextable()
table_7
```

По вид дози изпозлвани, като бустер отново се запазва предимството на Comirnaty с над 84% от всички поставени бустер дози, като втора по-разпростанение е ваксината на Moderna, използвана като бустер при 14,4% от случайте. Най-слабо представена е бустер - имунизацията с Janssen, при която бустер представляват 1,3% от всички поставени бустер дози

```{r echo=FALSE}
table_8 = doses_shots %>% 
  filter(regime == "booster") %>% 
  group_by(vac_type) %>% 
  summarise(doses = sum(n)) %>% 
  mutate(freq = doses/ sum(doses)) %>% 
  flextable()
table_8
```


Разпределение по вид ваксина за бустер и област 

```{r echo=FALSE}
table_9 = doses_shots %>% 
  filter(regime == "booster") %>% 
  group_by(province,vac_type) %>% 
  summarise(doses = sum(n)) %>% 
  mutate(freq_proc = (doses/ sum(doses))*100) %>% 
  select(-doses) %>% 
  pivot_wider(names_from = vac_type, values_from = freq_proc) %>% 
  flextable()
table_9
```

В предоставените данни не е възможно разпределeнието на бустер ваксинациите във времето и по възрастови групи. 


# Структура на ваксинираните:
##  ваксинираните сред заболели – относителен дял от всички заболели

Сред регистрираните инфектирани 12,8 % са с поставена поне една доза ваксина срещу COVID-19


```{r echo=FALSE}
table_10 = cov %>% 
  freq_table(vac_status) %>% 
  flextable()
table_10
```

разпределение по пол

Сред ваксинираните, заболели пробладават жените 55,1% спрямо мъжете 44,9 %.

```{r echo=FALSE}
table_11 = cov %>% 
  filter(vac_status =="Vax") %>% 
  freq_table(gender) %>% 
  flextable()
table_11
```

по възрастови групи: Сред ваксинираните инфектирани спрямо възрастовите групи най-представени са пациентите в диапазона 45-54 г. (21,5% от всички ваксинирани заболели. 

```{r echo=FALSE}
table_12 = cov %>% 
  filter(vac_status =="Vax") %>% 
  freq_table(age_group) %>% 
  flextable()
table_12
```

по региони  

Най-висока заболевамост сред ваксинирани се установява в София (столица), като средно за целия период, само за ваксинирани заболявамостта е 37.1/1000 души. Най-ниска е заболевамостта сред ваксинираните в област Кърджали 5.47/1000 за изследвания период. 

```{r echo=FALSE}

population_tb3 = population_tb3 %>% 
  rename(province = region)

table_13 = cov %>% 
  filter(vac_status =="Vax") %>% 
  group_by(province) %>% 
  summarise(n = n()) %>% 
  left_join(population_tb3) %>% 
  mutate(inf_rate = (n/population)*1000) %>% 
  select(-c(n, population)) %>% 
  flextable()

table_13
```


по вид ваксина;

Според вида на приложената ваксина при инфектираните заразени в най-голяма степен се установят инфектираните ваксинирани с Comirnaty, които представляват 53.6 % от всички ваксинирани и инфектирани. На второ място е ваксината на Janssen, която са използвали 21,4 % от ваксинираните инфектирани пациенти. 

```{r echo=FALSE}
table_14 = cov %>% 
  filter(vac_status =="Vax") %>% 
  freq_table(vaccine_name) %>% 
  flextable()
table_14
```

Наблюдава се и асоциация между вида на изпозлваната ваксина и леталитета, като най-висок леталитет се установява сред пациентите имунизирани с поне една доза на AZ, а най-ниска сред пациентите ваксинирани поне с една доза на comintary 

```{r echo=FALSE}
table_15 = cov %>% 
  filter(vac_status =="Vax") %>% 
  filter(vaccine_name == "AZ" | vaccine_name == "AZ - COM"
                | vaccine_name == "COM" | vaccine_name == "JANSS"
                | vaccine_name == "COM - MOD"| vaccine_name == "MOD") %>% 
  select(status, vaccine_name) %>% 
  mutate(case_fatality = if_else(status == "D",1,0)) %>% 
  select(-status) %>% 
  tbl_summary(by = vaccine_name) %>% 
  add_p() %>% 
  as_flex_table()
table_15
```

## неваксинирани сред заболели - разпределение по пол, по възрастови групи, по региони;  

По пол сред заразените - неваксинирани се наблюдава подобна тенденция: жените са представени в по-голяма степен като представляват 53,6 % от всички инфектирани неваксинирани

```{r echo=FALSE}
table_16 = cov %>% 
  filter(vac_status =="No_vax") %>% 
  freq_table(gender) %>% 
  flextable()
table_16
```


По възрастови групи - в най-голяма степен подобно на ваксинираните е представена групата от 45-54 години, като те представляват и 17,8 % от всички неваксинирани инфектирани.

```{r echo=FALSE}
table_17 = cov %>% 
  filter(vac_status =="No_vax") %>% 
  freq_table(age_group) %>% 
  flextable()
table_17
```


Заболевамостта следва подобна тенденция по отношение на разпределнието по области както в групата на ваксинираните, като очаквано няколко пъти по -висока. Отново най-ниска се установява в област Кърждали 55.87/1000 население в изследвания период, а най-висока в област София (столица) 180.02/1000 за изследвания период. 

```{r echo=FALSE}
table_18 = cov %>% 
  filter(vac_status =="No_vax") %>% 
  group_by(province) %>% 
  summarise(n = n()) %>% 
  left_join(population_tb3) %>% 
  mutate(inf_rate = (n/population)*1000) %>% 
  select(-c(n, population)) %>% 
  flextable()

table_18
```

# Структура на починалите:
## починали сред васкинираните - относителен дял от всички починали

В групата на починалите преобладават пациентите неваксинирани - 92,95% от всички починали
```{r echo=FALSE}
table_19 = cov %>% 
  filter(status == "D") %>% 
  freq_table(vac_status) %>% 
  flextable()
table_19
```

разпределение по пол

Сред починалите ваксинирани преоблавадат мъжете (66,3%)

```{r echo=FALSE}
table_20 = cov %>% 
  filter(status == "D" & vac_status =="Vax") %>%  
  freq_table(gender) %>% 
  flextable()
table_20
```


по възрастови групи

При ваксинираните починали в най-голяма степен са представени пациенти в диапазона 75-84 години.

```{r echo=FALSE}
table_21 = cov %>% 
  filter(status == "D" & vac_status =="Vax") %>% 
  freq_table(age_group) %>% 
  flextable()
table_21
```


по региони,  

Най-висок леталитет сред ваксинирани се наблюдава в област Разград 33,3 промила. Най-нисък в област София (столица) 9,7 промила 

```{r echo=FALSE}
  table_22 = cov %>% 
  filter(vac_status =="Vax") %>% 
  group_by(province, status) %>% 
  summarise(n = n()) %>% 
  pivot_wider(names_from = "status", values_from = "n") %>% 
  mutate(case_fatality = D/(D+R)*1000) %>% 
  select(-c(D,R)) %>% 
  flextable()
table_22
```

## починали неваксинирани- разпределение по пол, по възрастови групи, по региони;  

разпределение по пол

Пол пол неваксинираните починали мъже са 52,5%, докато жените 47,5%
```{r echo=FALSE}
table_23 = cov %>% 
  filter(status == "D" & vac_status =="No_vax") %>%  
  freq_table(gender) %>% 
  flextable()
table_23
```


по възрастови групи

При неваксинираните починали в най-голяма степен отново са представени пациенти в диапазона 75-84 години, представляващи 33,5% от всички неваксинирани починали

```{r echo=FALSE}
table_24 = cov %>% 
  filter(status == "D" & vac_status =="No_vax") %>% 
  freq_table(age_group) %>% 
  flextable()
table_24
```


по региони,  

Най-висок леталитет сред неваксинирани се наблюдава в област Разград 51.19 промила. Най-нисък в област София (столица) 18.65 промила 

```{r echo=FALSE}
  table_25 = cov %>% 
  filter(vac_status =="No_vax") %>% 
  group_by(province, status) %>% 
  summarise(n = n()) %>% 
  pivot_wider(names_from = "status", values_from = "n") %>% 
  mutate(case_fatality = D/(D+R)*1000) %>% 
  select(-c(D,R)) %>% 
  flextable()
table_25
```


# Леталитет по вълни и по области

```{r echo=FALSE}
  table_26 = cov %>% 
  group_by(province, wave, status) %>% 
  summarise(n=n()) %>% 
  pivot_wider(names_from = "status", values_from = "n") %>% 
  mutate(case_fatality = D/(D+R)*1000) %>% 
  select(-c(D,R)) %>% 
  pivot_wider(names_from = wave, values_from = case_fatality) %>% 
  flextable()
table_26
  
```
