---
title: "Анализ на регистрираните COVID-19 случаи"
author: "Кеворкян К., Райчева Р.Костадинов К."
date: "24/03/2022"
output:
  word_document: default
  html_document: default
---

```{r setup, include=FALSE}
knitr::opts_chunk$set(echo = TRUE)
```

```{r pakeges, include=FALSE}
library(tidyverse)
library(easystats)
library(tayloRswift)
library(readr)
library(officer)
library(janitor)
library(flextable)
library(apyramid)
library(rstatix)
Sys.setlocale(locale = "Bulgarian")
```

```{r read_data, include=FALSE}
cov = read_csv("C:\\\\Users\\PC\\Desktop\\covid_full.csv", 
    col_types = cols(exam_date = col_date(format = "%d.%m.%Y"), 
         lastvac_date = col_date(format = "%d.%m.%Y"), 
         start_hospis = col_date(format = "%d.%m.%Y"), 
         end_hospis = col_date(format = "%d.%m.%Y")))
cov = as_tibble(cov)

dth <- read_csv("https://raw.githubusercontent.com/kostadinoff/COVID-19-MH/master/data/COVID_MH_data/deaths.csv", col_types = cols(add_day = col_date(format = "%Y-%m-%d"), 
    death_day = col_date(format = "%Y-%m-%d")))
dth = as_tibble(dth)
```

# Описателен анализ (дискриптивна статистика)
## Разпределние по възраст:
В предоставения масив от данни са са налични 1 126 945 записа на официално потвърдени и регистрирани случаи с коронавирусна инфекция. Средната възраст на анализираните е 47,92 год. (SD = 19,29). Величината е нормално разпределена. Медианата на възрастта сред включените пациенти е 48 год (IQR = 29). Коефициентът на вариация на възрастта в предоставените данни е 40,26%. 

```{r Възраст_при_инфектираните, echo=FALSE}

age = cov %>% 
      get_summary_stats(
      age,  # columns to calculate for
      type = "common") %>% 
      flextable()
age  

```
При починалите пациенти с установена коронавирусна инфекция (n = 36 192) средната възраст е 71,52 г. (SD = 11,58), като и сред тази група величината е нормално разпределена. Медианата на възрастта е 73г. (IQR = 15). В тази подгрупа коефициентът на вариация е 16%, което определя вариабилността на възрастта в групата с 24,26 процентни пункта по-малко спрямо всички инфектирани. 

```{r Възраст_при_починалите, echo=FALSE}
age_dth = dth %>% 
          get_summary_stats(
          age,  # columns to calculate for
          type = "common") %>% 
          flextable()
age_dth
```

## Разпределние по пол:


![](`r url`)
```{r}
gender = cov %>% 
      freq_table(gender) %>% 
      flextable()
gender
```

```{r}
gender_dth = dth %>% 
      tabyl(sex) %>%       # tabulate counts and proportions by age category
      adorn_pct_formatting() %>% 
      flextable()
gender_dth
```

## по възрастови групи (n, %)


```{r}
cov$age = as.numeric(cov$age)

cov["age_group"] = cut(cov$age, c(0, 14, 24,34, 44, 54, 64, 74, 84, 94, Inf), 
                       c("0-14","15-24","25-34","35-44","45-54","55-64",
                         "65-74","75-84","85-94","> 95"), include.lowest=TRUE)

age_groups =  cov %>% 
              tabyl(age_group) %>%       # tabulate counts and proportions by age category
              adorn_pct_formatting() %>% 
              flextable()
age_groups
```

```{r}
dth$age = as.numeric(dth$age)

dth["age_group"] = cut(dth$age, c(0, 14, 24,34, 44, 54, 64, 74, 84, 94, Inf), 
                       c("0-14","15-24","25-34","35-44","45-54","55-64",
                         "65-74","75-84","85-94","> 95"), include.lowest=TRUE)

age_groups_dth =  dth %>% 
              tabyl(age_group) %>%       # tabulate counts and proportions by age category
              adorn_pct_formatting() %>% 
              flextable()
age_groups_dth
```


# по възраст и пол 

```{r}
age_gender = cov %>%                          # case linelist
  tabyl(age_group, gender) %>%                # cross-tabulate counts
  adorn_totals(where = "row") %>%             # add a total row
  adorn_percentages(denominator = "col") %>%  # convert to proportions
  adorn_pct_formatting() %>%                  # convert to percents
  adorn_ns(position = "front") %>%            # display as: "count (percent)"
  flextable()
  age_gender
```

```{r}
age_gender_dth = dth %>%                          # case linelist
  tabyl(age_group, sex) %>%                # cross-tabulate counts
  adorn_totals(where = "row") %>%             # add a total row
  adorn_percentages(denominator = "col") %>%  # convert to proportions
  adorn_pct_formatting() %>%                  # convert to percents
  adorn_ns(position = "front") %>%            # display as: "count (percent)"
  flextable()
age_gender_dth
```



```{r}
piramid = apyramid::age_pyramid(data = cov,
                      age_group = "age_group",
                      split_by = "gender",
                      proportional = TRUE)
piramid
```

```{r}
piramid_dth = apyramid::age_pyramid(data = dth,
                      age_group = "age_group",
                      split_by = "sex",
                      proportional = TRUE)
piramid_dth
```

```{r}
vac_piramid=apyramid::age_pyramid(data = cov,
                      age_group = "age_group",
                      split_by = "is_f_vac")  
```


```{r}
province = cov %>% 
      tabyl(province) %>%       # tabulate counts and proportions by age category
      adorn_pct_formatting() %>% 
      flextable()
province
```


```{r}
province_dth = dth %>% 
      tabyl(nuts2) %>%       # tabulate counts and proportions by age category
      adorn_pct_formatting() %>% 
      flextable()
province_dth
```


```{r}
pop_data <- cov %>% 
    group_by(gender, age_group) %>% 
    summarise(counts=n()) %>% 
    mutate(
    percent  = round(100*(counts / sum(counts, na.rm=T)),1),  # % of total
    percent  = case_when(                                                        
     gender == "F" ~ percent,
     gender == "M" ~ -percent,               # if male, convert % to negative
     TRUE          ~ NA_real_))

case_data <- dth %>% 
    group_by(sex, age_group) %>% 
    mutate(sex = recode(sex, "жена" = 'F', "мъж" = 'M')) %>% 
    summarise(counts=n()) %>% 
    mutate(
    percent  = round(100*(counts / sum(counts, na.rm=T)),1),  # % of total
    percent  = case_when(                                                        
      sex == "F" ~ percent,
     sex == "M" ~ -percent,               # if male, convert % to negative
     TRUE          ~ NA_real_)) %>% 
  rename(gender = sex)
```

```{r}
# combine case and population data (same column names, age_cat values, and gender values)
pyramid_data <- bind_rows("cases" = case_data, "population" = pop_data, .id = "data_source")
# Define extent of percent axis, used for plot limits
max_per <- max(pyramid_data$percent, na.rm=T)
min_per <- min(pyramid_data$percent, na.rm=T)
```

```{r}
age_levels <- c("0-14","15-24","25-34","35-44","45-54","55-64",
                         "65-74","75-84","85-94","> 95")
```

```{r}
# begin ggplot
##############
ggplot()+  # default x-axis is age in years;

  # population data graph
  geom_col(
    data = pyramid_data %>% filter(data_source == "population"),
    mapping = aes(
      x = age_group,
      y = percent,
      fill = gender),
    colour = "black",                               # black color around bars
    alpha = 0.2,                                    # more transparent
    width = 1)+                                     # full width
  
  # case data graph
  geom_col(
    data = pyramid_data %>% filter(data_source == "cases"), 
    mapping = aes(
      x = age_group,                               # age categories as original X axis
      y = percent,                                # % as original Y-axis
      fill = gender),                             # fill of bars by gender
    colour = "black",                               # black color around bars
    alpha = 1,                                      # not transparent 
    width = 0.3)+                                   # half width
  
  # flip the X and Y axes to make pyramid vertical
  coord_flip()+
  
  # manually ensure that age-axis is ordered correctly
  scale_x_discrete(limits = age_levels)+     # defined in chunk above
  
  # set percent-axis 
  scale_y_continuous(
    limits = c(min_per, max_per),                                          # min and max defined above
    breaks = seq(floor(min_per), ceiling(max_per), by = 2),                # from min% to max% by 2 
    labels = paste0(                                                       # for the labels, paste together... 
              abs(seq(floor(min_per), ceiling(max_per), by = 2)), "%"))+                                                  

  # designate colors and legend labels manually
  scale_fill_manual(
    values = c("F" = "pink",         # assign colors to values in the data
               "M" = "darkblue"),
    labels = c("F" = "Жени",
               "M"= "Мъже"),      # change labels that appear in legend, note order
  ) +

  # plot labels, titles, caption    
  labs(
    title = "Възрастова и полова структура на починалите спрямо инфектираните",
    subtitle = "",
    x = "Група",
    y = "%",
    fill = NULL,
    caption = stringr::str_glue("Данните за починалите включват периода \nот: {format(min(dth$add_day, na.rm=T), '%d %b %Y')} до {format(max(dth$add_day, na.rm=T), '%d %b %Y')}")) +
  
  # optional aesthetic themes
  theme(
    legend.position = "bottom",                             # move legend to bottom
    panel.grid.major = element_blank(),
    panel.grid.minor = element_blank(),
    panel.background = element_blank(),
    axis.line = element_line(colour = "black"),
    plot.title = element_text(hjust = 0), 
    plot.caption = element_text(hjust=0, size=11, face = "italic"))
```

# разпределение спрямо място на изолация/лечение (на домашно лечение,  в ковид отделение, в интензивно отдление) : 

```{r}
place = cov %>% 
      mutate(hospital_treat = if_else(is.na(start_hospis), "Home", "Hospital")) %>% 
      tabyl(hospital_treat) %>%       # tabulate counts and proportions by age category
      adorn_pct_formatting() %>% 
      flextable()
place
```


# ваксинационен статус в групата на оставените на домашно лечение,  в ковид отделение, в интензивно отдление: 

```{r}
vax_status_1 = cov %>% 
      mutate(hospital_treat = if_else(is.na(start_hospis), "Home", "Hospital")) %>% 
      mutate(vax_status = if_else(is.na(vaccine_name), "No_vax", "Vax")) %>%
       tabyl( hospital_treat,vax_status) %>%                  # cross-tabulate counts
       adorn_totals(where = "row") %>%             # add a total row
       adorn_percentages(denominator = "col") %>%  # convert to proportions
       adorn_pct_formatting() %>%                  # convert to percents
       adorn_ns(position = "front") %>%            # display as: "count (percent)"
       flextable()
vax_status_1
```

```{r}
vax_status_2 = cov %>% 
      mutate(hospital_treat = if_else(is.na(start_hospis), "Home", "Hospital")) %>% 
      mutate(vax_status = if_else(is.na(vaccine_name), "No_vax", "Vax")) %>%
       tabyl(vax_status,hospital_treat) %>%                  # cross-tabulate counts
       adorn_totals(where = "row") %>%             # add a total row
       adorn_percentages(denominator = "col") %>%  # convert to proportions
       adorn_pct_formatting() %>%                  # convert to percents
       adorn_ns(position = "front") %>%            # display as: "count (percent)"
       flextable()
vax_status_2
```


# изход (оздравели или починали с/от ковид)  в болница (ковид отделенеи или интензивно отделение) или в дома  todo 

```{r}
exit_1= cov %>% 
      mutate(hospital_treat = if_else(is.na(start_hospis), "Home", "Hospital")) %>% 
      mutate(vax_status = if_else(is.na(vaccine_name), "No_vax", "Vax")) %>%
      mutate(death = if_else(is.na(outcome_covid), "Recovered", "Death")) %>% 
       tabyl( hospital_treat,death) %>%                  # cross-tabulate counts
       adorn_totals(where = "row") %>%             # add a total row
       adorn_percentages(denominator = "col") %>%  # convert to proportions
       adorn_pct_formatting() %>%                  # convert to percents
       adorn_ns(position = "front") %>%            # display as: "count (percent)"
       flextable()
exit_1
```


```{r}
exit_2= cov %>% 
      mutate(hospital_treat = if_else(is.na(start_hospis), "Home", "Hospital")) %>% 
      mutate(vax_status = if_else(is.na(vaccine_name), "No_vax", "Vax")) %>%
      mutate(death = if_else(is.na(outcome_covid), "Recovered", "Death")) %>% 
       tabyl(death,hospital_treat) %>%                  # cross-tabulate counts
       adorn_totals(where = "row") %>%             # add a total row
       adorn_percentages(denominator = "col") %>%  # convert to proportions
       adorn_pct_formatting() %>%                  # convert to percents
       adorn_ns(position = "front") %>%            # display as: "count (percent)"
       flextable()
exit_2
```

```{r}
exit_vax= cov %>% 
      mutate(hospital_treat = if_else(is.na(start_hospis), "Home", "Hospital")) %>% 
      mutate(vax_status = if_else(is.na(vaccine_name), "No_vax", "Vax")) %>%
      mutate(death = if_else(is.na(outcome_covid), "Recovered", "Death")) %>% 
       tabyl(vax_status,death) %>%                  # cross-tabulate counts
       adorn_totals(where = "row") %>%             # add a total row
       adorn_percentages(denominator = "col") %>%  # convert to proportions
       adorn_pct_formatting() %>%                  # convert to percents
       adorn_ns(position = "front") %>%            # display as: "count (percent)"
       flextable()
exit_vax
```
